【裁判字號】    97,簡上,140
【裁判日期】    971124
【裁判案由】    詐欺
【裁判全文】
臺灣新竹地方法院刑事判決            97年度簡上字第140 號
上  訴  人
即  被  告  丁○○
上列上訴人即被告因詐欺案件，不服本院新竹簡易庭於中華民國
97年5 月30日所為之97年度竹簡字第141 號刑事簡易判決（聲請
簡易判決處刑案號：96年度偵字第7025號）提起上訴，本院管轄
第二審之合議庭判決如下：
    主      文
上訴駁回。
丁○○緩刑貳年。
    事實及理由
壹、構成犯罪事實：
    丁○○明知近年來臺灣社會盛行以虛設、租賃、借用或買賣
    人頭帳戶之方式，供詐騙集團作為詐欺他人交付財物或恐嚇
    他人交付贖金等不法用途，亦知金融機構帳戶係個人理財之
    重要工具，且關係個人財產、信用之表徵，應可預見他人向
    其收購金融機構帳戶之存摺、印章、金融卡及可語音查詢個
    人存款帳戶之密碼者，目的及手段詭異，應有持帳戶等相關
    物件，供己詐騙或恐嚇他人錢財之意圖，其亦知悉提供帳戶
    之存摺、金融卡供他人使用，具有幫助掩飾或藏匿他人犯罪
    所得財物之可能性，竟仍基於縱有人以其金融帳戶實施詐欺
    犯罪亦不違背其本意之幫助詐騙集團從事詐欺取財行為的犯
    罪意思，於民國96年11月11日上午某時許，於新竹縣新豐鄉
    明新技術學院對面網咖店得知有存摺買賣之訊息，即與對方
    聯絡，隨即於同日下午某時許，在新竹縣新豐鄉明新技術學
    院附近，將其向彰化商業銀行新竹分行所申請開立帳號0000
    000000000000000 號之帳戶之存摺、提款卡及密碼等物（原
    聲請書誤載為帳號000000000000000000號），以新臺幣（下
    同）4,000 元之代價，賣予真實姓名年籍不詳之成年男子，
    而容任該成年男子所屬集團為詐取他人財物之行為。嗣該集
    團在取得上揭帳戶之存摺、提款卡及密碼等物後，即(1)先於
    96年11月13日晚上6 時41分許，打電話向丙○○佯稱其先前
    於網路購物轉帳匯款時，誤設分期付款功能，須至自動櫃員
    機查詢餘額，並依其指示作業始能取消分期付款，致使丙○○陷於錯誤，前往臺灣郵政股份有限公司自動櫃員機前，依
    對方指示，於同日晚上6 時47分27秒，匯款2 萬9,989 元至
    前揭丁○○名義之帳戶內（原聲請書附表誤載為3 萬8,990
    元），嗣丙○○發現受騙，於96年11月14日上午11時35分許
    報警處理，而循線查悉上情。(2)該詐欺集團成員又於96年11
    月13日某時許，打電話向甲○○佯稱其先前於網路購物扣款
    有問題，需至自動櫃員機前依其指示操作，致使甲○○陷於
    錯誤，於同日前往臺灣郵政自動櫃員機前，依對方指示，於
    同日晚上6 時20分30秒，匯款2 萬9,989 元至前揭丁○○名
    義之帳戶內，嗣甲○○發現受騙，於同日晚上7 時20分許報
    警處理，而循線查悉上情。(3)再該詐欺集團成員復於96年11
    月13日某時許，打電話向乙○佯稱其於網路購物時，因匯款
    方式有誤，誤設為貸款方式，需變更設定，致使乙○陷於錯
    誤，於同日前往位於新竹市○○路63號之彰化銀行新竹分行
    自動櫃員機前，於同日晚上8 時8 分34秒許，匯款2 萬9,98
    9 元至前揭丁○○名義之帳戶內（原聲請書附表誤載為3 萬
    6 元），嗣乙○發現受騙，於同日晚上10時5 分報警處理，
    而循線查悉上情。
貳、認定犯罪事實所根據的證據及理由：
一、程序部分：
    按傳聞法則之重要理論依據，在於傳聞證據未經當事人之反
    對詰問予以核實，乃予排斥，惟若當事人已放棄對原供述人
    之反對詰問權，於法院審判時表明同意該等傳聞證據可作為
    證據，基於證據資料愈豐富，愈有助於真實發現之理念，並
    貫徹刑事訴訟法修法加重當事人進行主義之精神，確認當事
    人對於證據能力有處分權之制度，傳聞證據經當事人同意作
    為證據，法院認為適當者，亦得為證據。另當事人對於傳聞
    證據表示「沒有意見」，而未於言詞辯論終結前聲明異議（
    Without Objection ），應視為已有將該等傳聞證據採為證
    據之同意，此刑事訴訟法第159 條之5 定有明文。本案被告
    於本院審理程序中已表示對本院所提示調查之卷內人證物證
    之證據能力沒有意見，迄本院辯論終結前，被告亦未爭執本
    案證據之證據能力，依刑事訴訟法第159 條之5 第2 項之規
    定，應視為被告已同意本案相關之傳聞證據均可作為證據，
    本院斟酌本案卷內之證據並非非法取得，亦無證明力明顯過
    低之情形，且經本院於審判期日依法進行證據之調查、辯論
    ，被告於訴訟上之程序權，已受保障，前開各該證據，均得
    採為證據，先予敘明。
二、實體部分：
（一）被告丁○○於警局詢問時、檢察官偵查中及本院審理訊問
      時之自白。
（二）證人即被害人丙○○、甲○○、乙○於警詢時之指述。
（三）內政部警政署反詐騙案件紀錄表3 份、臺灣郵政股份有限
      公司自動櫃員機交易明細表3 份、高雄市政府警察局鼓山
      分局新濱派出所受理詐騙帳戶通報警示簡便格式表1 份、
      陳報單1 份、受理刑事案件報案三聯單1 份、受理各類案
      件紀錄表1 份、桃園縣政府警察局八德分局八德派出所受
      理詐騙帳戶通報警示、詐騙電話斷話簡便格式表1 份、受
      理刑事案件報案三聯單1 份、受理各類案件紀錄表1 份、
      臺南市警察局第五分局立人派出所受理刑事案件報案三聯
      單1 份、受理各類案件紀錄表1 份、受理詐騙帳戶通報警
      示簡便格式表1 份及彰化銀行顧客黑名單資料查詢1 份附
      卷可查。
、論罪科刑的理由：
一、論罪：
（一）按幫助犯之成立，主觀上行為人須有幫助故意，客觀上須
      有幫助行為，亦即刑法上之幫助犯，係對於犯罪與正犯有
      共同之認識，而以幫助之意思，對於正犯資以助力，而未
      參與實施犯罪之行為者而言（最高法院75年度台上字第15
      09號、84年度台上字第5998號、第6475號、88年度台上字
      第1270號判決均同此意旨）。
（二）本件被告基於幫助他人詐欺取財之不確定故意，將其所有
      銀行存摺、提款卡及密碼提供予詐騙集團成員使用，以利
      其誘使他人匯入款項後自該帳戶提領花用，被告所為應僅
      止於幫助詐欺之故意，而為刑法詐欺罪構成要件以外之行
      為，復無證據證明被告有參與詐欺犯行之實施，應屬刑法
      第30條之幫助犯。
（三）查被告丁○○以一提供帳戶之幫助行為，幫助犯罪集團分
      別詐取丙○○、甲○○、乙○等3 人之財物，應僅成立1
      次幫助犯罪行為，核其所為係犯刑法第339 條第1 項、第
      30條第1 項前段之幫助詐欺取財罪。又被告係幫助他人犯
      罪，爰依刑法第30條第2 項之規定，按正犯之刑減輕之。
二、科刑：本案經本院管轄第二審之合議庭審理結果，認原審以
    被告罪證明確，適用刑事訴訟法第449 條第1 項前段、第45
    4 條第1 項（原審漏引本條），刑法第30條第1 項前段、第
    2 項、第339 條第1 項、第41條第1 項前段（原審漏引前段
    ），刑法施行法第1 條之1 第1 項、第2 項前段等規定，逕
    以簡易判決處刑，量處被告丁○○有期徒刑4 月，如易科罰
    金，以新臺幣1 千元折算1 日，其認事用法，並無違誤，量
    刑亦屬妥適。
肆、被告丁○○上訴意旨略以：坦承事實被判處4 月過重，因為
    當時車禍，且媽媽生病，需要錢才會賣帳戶，已知錯，有分
    別賠償被害人，請給予一個機會，重新判決等等。經查：
一、按量刑之輕重，係事實審法院得依職權自由裁量之事項，茍
    已斟酌刑法第57條各款所列情狀而未逾越法定刑度，則不得
    遽指為違法；又刑罰之量定屬法院自由裁量之職權行使，但
    仍應審酌刑法第57條所列各款事由及一切情狀，為酌量輕重
    之標準，並非漫無限制，在同一犯罪事實與情節，如別無其
    他加重或減輕之原因，下級法院量定之刑，亦無過重或失輕
    之不當情形，則上級法院對於下級法院之職權行使，原則上
    應予尊重，最高法院72年度台上字第6696號判例、85年度台
    上字第2446號裁判闡釋甚明。是法律賦予審判者自由裁量權
    ，雖此項裁量權之行使，並非得以任意或自由為之，仍應受
    一般法律原則之拘束、符合法律授權之目的，並受法律秩序
    之理念、法律感情及慣例所規範，亦即法官量刑權固為受法
    律拘束之裁量原則，但其內涵、表現仍將因各法官的理念、
    價值觀、法學教育背景不同而有異，是以自由裁量的界限實
    難有客觀的解答，端賴法官於個案審判時，依個案事由加以
    審酌，倘無裁量濫用情事，要難謂其有不當之處，合先敘明
    。
二、原審判決既已審酌刑法第57條所列各款情形予以量刑，並無
    恣意違法之處，且量刑尚稱妥適，自不得僅因上訴人即被告
    指摘量刑過重，即認原審刑罰裁量權之行使有何違法或不當
    之處，是本院認原審量刑尚稱妥適，並無減輕科刑之原因或
    情狀。
三、綜上，原審判決以被告丁○○係幫助犯詐欺取財罪，諭知如
    前所示之刑，認事用法並無違誤，所量刑度亦稱妥適，上訴
    人即被告指摘本件量刑過重，尚屬無據，其上訴應予駁回。
伍、緩刑：查被告前未曾因故意犯罪受有期徒刑以上刑之宣告，
    此有臺灣高等法院被告前案紀錄表及刑案資料查註紀錄表各
    1 份在卷可查，因一時失慮，致罹刑典，經此次偵查程序及
    科刑之教訓後，應已知所警惕，相信不會再犯，且事後已與
    被害人達成和解，於本院準備程序時當庭分別給付被害人丙○○、乙○各2 萬9,989 元之賠償金額，有準備程序筆錄1
    份在卷可查，及於本院審理程序時，當庭給付2 萬9,989 元
    之賠償金額予被害人甲○○之母親余劉麗花，亦有審理筆錄
    1 份在卷可證，並經被害人等表示願意原諒被告，可以給予
    被告1 次自新的機會，是本院認為前開對其所宣告之刑，以
    暫不執行為適當，爰併予宣告緩刑2 年，以勵自新。
陸、適用法律依據：
一、程序法方面：依刑事訴訟法第455 條之1 第1 項、第3 項、
    第368 條。
二、實體法方面：刑法第74條第1 項第1 款。
本案經檢察官陳玉華到庭執行職務。
中    華    民    國    97    年    11    月    24    日
                  刑事第四庭審判長法  官  林秋宜
                                  法  官  劉兆菊
                                  法  官  馮俊郎
以上正本證明與原本無異。
本件判決不得上訴。
中    華    民    國    97    年    11    月    25    日
                                  書記官  鄧雪怡
附錄本案論罪科刑實體法條全文：
刑法第339 條第1 項：
意圖為自己或第三人不法之所有，以詐術使人將本人或第三人之
物交付者，處5 年以下有期徒刑、拘役或科或併科1,000 元以下
罰金。（罰金之貨幣單位改為新臺幣，並提高為30倍）
【刑法第30條：幫助他人實行犯罪行為者，為幫助犯。雖他人
不知幫助之情者，亦同。幫助犯之處罰，得按正犯之刑減輕之
。】


司法院資訊處製作；財團法人民間司法改革基金會備份。
